臺北高等行政法院判決　　　　　　　　　　 九十年度訴字第四七三八號
　　　　　　　　　　　　　　　.
　　原　　　告　甲○○
　　訴訟代理人　周幸樺律師
　　被　　　告　公務人員保障暨培訓委員會
　　代　表　人　周弘憲（主任委員）
　　訴訟代理人　乙○○
右當事人間因申請縮短公務人員高等考試實務訓練期間事件，原告不服考試院中華民
國九十年五月十七日（九十）考台訴決字第○三二號訴願決定，提起行政訴訟。本院
判決如左︰
　　主  文
原告之訴駁回。
訴訟費用由原告負擔。
　　事  實
一、事實概要︰緣原告原應民國（下同）七十九年特種考試交通事業電信人員考試技
    術佐線路考試及格，分發至北區電信管理局依交通事業人員任用條例任用，屬具
    有資位之交通事業人員。嗣原告復應八十三年全國性公務人員普通考試電力工程
    職系電機工程科錄取，並於中華電信股份有限公司設立後轉調該公司，任職該公
    司台灣北區電信分公司三重營運處專員。嗣再應八十九年公務人員高等考試三級
    考試電力工程科筆試錄取，經分回原服務單位占原缺實施訓練，並由服務單位於
    民國八十九年十二月二十六日以重人字第89A3100101號函向被告申請縮短實務訓
    練期間，案經被告於九十年一月十二日以國訓教字第九○○○○五七號函復核與
    規定不合，未准所請。原告不服，提起復審，被告以原告係以受訓學員身分申請
    縮短實務訓練，因尚未完成考試程序，並未具備公務人員身分，無法適用公務人
    員保障法規定提起復審，爰改依訴願程序處理，經考試院為訴願駁回之決定；原
    告仍有不服，遂提起本件行政訴訟。
二、兩造聲明：
　(一)原告聲明：1.訴願決定及原處分均撤銷，被告應為准許原告縮短實務訓練之處分
                。
  　　　　　　2.訴訟費用由被告負擔。
　(二)被告聲明：1.駁回原告之訴。
              2.訴訟費用由原告負擔。
三、兩造爭點：
　(一)原告主張之理由：
    1.原告應視為業經銓敘、「合格實授」之公務人員，原核駁處分違法：
      原告應八十九年公務人員高考暨普通考試電力工程科經榜示錄取後依相關規定
      向被告申請縮短實務訓練，經被告以國訓教字第九○○○○五七號函否准，其
      理由無非以：依公務人員考試錄取人員訓練辦法第八條第一項第二款及八十九
      年公務人員高等、普通考試暨九十年初等考試錄取人員訓練計畫六－（三）規
      定：「．．．受訓人員具有與考試錄取類科屬同一職組各職系之合格實授公務
      人員身份，且與擬任職務職責程度相當或低一職等及工作性質相同或相近之合
　　　格實授實物工作經驗四個月以上者，其實務訓練期間得予縮短至兩個月。」而
　　　所稱「合格實授」，依公務人員任用法第二十條第一項之規定：「初任各官等
　　　人員，未具與擬任職務職責程度相當之經驗一年以上者，得予試用一年，試用
　　　期滿成續及格者，予以實授。」是對初任各官等人員，須經試用或經免予試用
　　　，並經銓敘審定合格給予實授者，始謂具「合格實授」之公務人員身份，該人
　　　員如具備與擬任職務職責程度相當、性質相近之實物工作經驗四個月以上者，
　　　方得依上開規定予以縮短實務訓練期間。原告應七十九年特種考試交通電信人
　　　員考試技術佐線路考試及格錄取，分發至北區電信管理局依交通事業人員任用
　　　條例任用，嗣復應八十三年公務人員普通考試電力工程職系電機工程科考試錄
　　　取，並於中華電信股份有限公司設立後，任職該公司北區電信分公司三重營業
　　　處專員。具有與擬任職務之工作性質相同之實務工作經驗達九年十一月餘（自
　　　七十九年十一月至八十九年十月），惟因其任職中華電信股份有限公司期間，
　　　並未經銓敘審定，非屬「合格實授」公務人員身分，而與上開考試錄取人員須
　　　具「合格實授」公務人員身分工作經驗四個月以上之規定未合，而認不得縮短
　　　實務訓練期間。惟上開認事用法不無違誤，經查：
　　　(1)原告係依交通事業人員任用條例任用，先後受有技術佐、技術員資位之交通
　　　　事業人員，按該條例第一條規定：「交通事業人員之任用，依本條例行之」
　　　　同法第十條規定：「本條例未規定事項，適用公務人員任用法之規定。」同
　　　　法第七條復規定：「．．．三、業務員、技術員所任職務，由各事業總機構
　　　　或該事業機構任用，報請交通部備案。四、業務佐、技術佐以下所任職務，
　　　　由各事業機構任用，報請直屬上級機構備案。」考其立法意旨，該等人員之
　　　　任用、銓敘原無須銓敘機關事必躬親、親力親為。由此可知，業務員、技術
　　　　員以下之人員，原應依交通事業人員任用條例之特別規定予以任用。經查原
　　　　告先後應七十九年特種考試交通電信人員考試技術佐線路考試及八十三年公
　　　　務人員普通考試電力工程職系電機工程科考試及格錄取，並依交通事業人員
　　　　任用條例第六條授權交通部訂定之交通事業人員實習及試用辦法由改制前仍
　　　　為法定機關之電信局實習試用完畢，為被告所不爭執。該實習及試用辦法第
　　　　四條規定：「實習及試用人員，實習或試用成績及格者，以其考試或升資類
　　　　級資位之職務派任。」該規定與前揭交通事業人員任用條例之相關規定原係
　　　　針對交通事業人員所制訂，自應為公務人員任用法之特別規定而優先適用。
　　　　換言之，原告依前揭實習及試用辦法試用合格後，經改制前之北區電信管理
　　　　局依前揭規定任用應視為已符合公務人員任用法第二十條於試用後「銓敘審
　　　　定合格給予實授」之規定。此不獨以前揭規定為公務人員任用法之特別規定
　　　　所為解釋之結果。亦且亦應認為所謂「銓敘審定合格給予實授」業經前述規
　　　　定權限委託或委任而授權予各該事業機構為之。亦即，原告應視為已於試用
　　　　合格任用後已由北區電信管理局予以「銓敘審定合格給予實授」。
　　　(2)退而言之，如認原告仍未依公務人員任用法第二十條之規定於試用後銓敘審
　　　　定合格給予實授。亦係因前述規定所以致之，此時實應認此等人員申請縮短
　　　　實務訓練時無須強求「合格實授」此一要件，苟不如此解釋，該等人員豈非
　　　　因法制上之便宜措施而淪為二等公民？亦且有悖於該等人員依資位職務分立
　　　　制予以敘職敘薪業經銓敘之現實。寧有是理？此亦不符晚近迭經大法官會議
　　　　解釋所示揚棄「公務員行政法上特別權力關係」之意旨（參釋字第一八七號
　　　　、第二○一號、第二四三號、第二六六號、第二九八號、第三一二號、第三
　　　　二三號、第三二八號、第三五一號、第四一二號、第四八三號、第五○一號
　　　　等）。
　　　(3)又銓敘部及交通部為協助中華電信股份有限公司具有國家考試及格資格之人
　　　　員得以順利轉任，對該人員因前開任用條例之規定致無法提出銓敘部之「銓
　　　　敘審定函」之窘境，曾由銓敘部八九詮一字第一九六九一號函示中央暨地方
　　　　各主管機關人事機構，仍應酌情准予提供考成通知書或相關證明文件。該函
　　　　示之旨趣無非為「填補前揭法規、法制就相關人員保障末足之處。」該函示
　　　　固稱：「查中華電信股份有限公司，依交通事業人員任用條例第七條僅業務
　　　　長、副業務長、技術長、技術長、副技術長及高級業務員、高級技術員所任
　　　　職務應送本部核定後任用之。嗣於八十五年七月一日改制後，經奉考試院第
　　　　九屆第六十次會議決議，上開資位之任用審查及考成審定案，亦無須再送本
　　　　部銓敘審定．．．」自文義觀之，雖僅就該條例第七條第一、二款人員因改
　　　　制後奉考試院決議而無須再送銓敘部審定，致無從領得「銓敘審定函」之窘
　　　　境，惟該條例第七條第三、四款人員於轉任時亦可能面臨此一間題。此一函
　　　　示實亦明揭對交通事業人員保障法制上有其闕漏。惟何以僅就該條例第七條
　　　　第一、二款人員加以補救？卻置該條例第七條第三、四款人員於不顧？實難
　　　　令人查知此一差別待遇之合理基礎。被告受理原告申請縮短實務訓練事件未
　　　　能詳查此旨，難令甘服。
　　2.又訴願決定以原告任職中華電信股份有限公司期間，並未經銓敘審定，非屬「
　　　合格實授」公務人員身分為由駁回原告所為聲請。惟原告八十三年間即通過公
　　　務人員普通考試電力工程職系電機工程科考試及格錄取，並經北區電信管理局
　　　試用合格。僅因前揭法制規定而未送銓敘機關審定合格實授，相較於其他通過
　　　公務人員普通考試而任職於一般行政機關之人員究竟有何差別？竟受此不平待
　　　遇，又未見此差別待遇之合理基礎，而被告未能查見前揭法律違反平等原則而
　　　有違憲之虞欲如此「依法行政」，其心態之保守、顢頇，無視相關交通事業人
　　　員權益，令人傷心。
　　3.本件原告申請縮短實務訓練如受准許，原可提前敘薪一級，今受否准，將年年
　　　落差於同儕之後，連帶升等考試權益亦遭落後，形成永久落差，此一損害永久
　　　持續，至退休影響原告權益至深且劇，亦不符公平正義。原告一向克盡職守、
　　　努力從公、無愧本職，面臨如斯法制，徒呼奈何？
　(二)被告主張之理由：
　　1.按本件原告起訴之內容，與其前向考試院所提訴願理由大致相同，原訴願決定
　　　書之內容，仍予援用作為答辯內容之一部分，合先陳明。
　　2.按公務人員保障法第三條第一項規定：「本法所稱公務人員，係指法定機關依
　　　法任用、派用之有給專任人員及公立學校編制內依法任用之職員。」原告雖先
　　　後經七十九年特種考試交通事業電信人員考試技術佐線路考試及八十三年公務
　　　人員普通考試電力工程職系電機工程科考試及格，並經依交通事業人員任用條
　　　例第六條規定授權交通部訂定之交通事業人員實習及試用辦法，由改制前仍為
　　　法定機關之電信局實習試用完畢。然本案係原告以八十九年公務人員高考三級
　　　考試受訓學員身分申請縮短實務訓練期間，因其尚未完成考試程序，並未具備
　　　公務人員身分，與公務人員保障法提起復審之規定不符，本會爰改依訴願程序
　　　辦理，應無疑義。
　　3.次按公務人員考試法第二十條第一項、第二項規定：「公務人員各等級考試正
　　　額錄取者，按錄取類、科，接受訓練，訓練期滿成績及格者，發給證書，分發
　　　任用。．．．」「前項訓練辦法，由考試院會同關係院定之。」而依八十八年
　　　五月二十日考試院、行政院、司法院會同修正發布之「公務人員考試錄取人員
　　　訓練辦法」第八條第一項、第二項規定：「本訓練之期間為四個月至一年。但
　　　有下列情形者，得予免除基礎訓練或縮短實務訓練：一、經公務人員考試及格
　　　之現任或曾任公務人員，如已具有與考試錄取等級之次一等級以上考試及格資
　　　格者，得向保訓會申請免除基礎訓練。二、受訓人員具有與考試錄取類科相當
　　　之合格實授公務人員身分，且與擬任職務職責相當及工作性質相同或相近之實
　　　務經驗四個月以上者，其實務訓練期間得予縮短。並於分配機關（構）學校報
　　　到後，檢具相關證明文件，向實務訓練機關（構）學校提出申請，並函送保訓
　　　會核定。」「前項得縮短訓練之期間，各申請舉辦考試機關應於各該項考試錄
　　　取人員訓練計畫中訂定，並函送保訓會核備。」及「八十九年公務人員高等、
　　　普通考試暨九十年初等考試錄取人員訓練計畫」六、（三）申請縮短實務訓練
　　　之規定：「．．．受訓人員具有與考試錄取類科屬同一職組各職系之合格實授
　　　公務人員身分，且與擬任職務職責程度相當或低一職等及工作性質相同或相近
　　　之合格實授實務工作經驗四個月以上者，其實務訓練期間得予縮短至二個月。
　　　」則應考試錄取參加實務訓練人員，須符合上開要件，始得縮短實務訓練期間
　　　。而所稱「合格實授」，依公務人員任用法第二十條第一項規定：「初任各官
　　　等人員，未具與擬任職務職責程度相當之經驗一年以上者，得予試用一年，試
　　　用期滿成績及格者，予以實授。．．．」是以對初任各官等之人員，須經試用
　　　或經免予試用，並經銓敘審定合格給予實授者，始謂具「合格實授」公務人員
　　　身分，該等人員如具備與擬任職務職責程度相當、性質相近之實務工作經驗四
　　　個月以上者，方得依上開規定予以縮短實務訓練期間。
　　4.卷查本件原告係應八十九年公務人員高等考試三級考試電力工程科錄取，分回
　　　原任職機關中華電信股份有限公司台灣北區電信分公司三重營運處占專員職缺
　　　接受實務訓練，而其雖具有與擬任職務之工作性質相同（即均屬電力工程職系
　　　）之實務工作經驗達九年十一個月餘 (自七十九年十一月至八十九年十月)，
　　　惟因其任職中華電信股份有限公司期間，並未經銓敘審定，非屬「合格實授」
　　　公務人員身分，核與上開考試錄取人員須具「合格實授」公務人員身分工作經
　　　驗四個月以上之規定未合，自不得縮短其實務訓練期間。
　　5.綜上說明，本會否准原告縮短實務訓練期間，係依據公務人員考試錄取人員訓
　　　練辦法及八十九年公務人員高等、普通考試暨九十年初等考試錄取人員訓練計
　　　畫規定辦理，於法並無不合。
　　理  由
一、按「公務人員各等級考試正額錄取者，按錄取類、科，接受訓練，訓練期滿成績
    及格者，發給證書，分發任用。」、「前項訓練辦法，由考試院會同關係院定之
    。」公務人員考試法第二十條第一項、第二項分別定有明文。次按「本訓練之期
    間為四個月至一年。但有下列情形者，得予免除基礎訓練或縮短實務訓練：一、
    經公務人員考試及格之現任或曾任公務人員，如已具有與考試錄取等級之次一等
    級以上考試及格資格者，得向保訓會申請免除基礎訓練。二、受訓人員具有與考
    試錄取類科相當之合格實授公務人員身分，且與擬任職務職責相當及工作性質相
    同或相近之實務經驗四個月以上者，其實務訓練期間得予縮短。並於分配機關（
    構）學校報到後，檢具相關證明文件，向實務訓練機關（構）學校提出申請，並
    函送保訓會核定。」、「前項得縮短訓練之期間，各申請舉辦考試機關應於各該
    項考試錄取人員訓練計畫中訂定，並函送保訓會核備。」亦為八十八年五月二十
    日考試院、行政院、司法院會同修正發布之「公務人員考試錄取人員訓練辦法」
    第八條第一項、第二項所明定。又按「八十九年公務人員高等、普通考試暨九十
    年初等考試錄取人員訓練計畫」六、（三）申請縮短實務訓練之規定：「受訓人
    員具有與考試錄取類科屬同一職組各職系之合格實授公務人員身分，且與擬任職
    務職責程度相當或低一職等及工作性質相同或相近之合格實授實務工作經驗四個
    月以上者，其實務訓練期間得予縮短至二個月。」則應考試錄取參加實務訓練人
    員，須符合上開要件，始得縮短實務訓練期間。再依公務人員任用法第二十條第
    一項規定：「初任各官等人員，未具與擬任職務職責程度相當之經驗一年以上者
    ，得予試用一年，試用期滿成績及格者，予以實授。」，職是，初任各官等之人
    員，須經試用或經免予試用，並經銓敘審定合格給予實授者，始謂具「合格實授
    」公務人員身分，該等人員如具備與擬任職務職責程度相當、性質相近之實務工
    作經驗四個月以上者，方得依上開規定予以縮短實務訓練期間。
二、查本件原告應七十九年特種考試交通事業電信人員考試技術佐線路考試及格，分
    發至北區電信管理局依交通事業人員任用條例任用，嗣原告復應八十三年全國性
    公務人員普通考試電力工程職系電機工程科錄取，並於中華電信股份有限公司設
    立後轉調該公司，任職該公司台灣北區電信分公司三重營運處專員。嗣再應八十
    九年公務人員高等考試三級考試電力工程科筆試錄取，經分回原服務單位占原缺
    實施訓練等情，為兩造所不爭執，堪信為真實。是原告自七十九年任職迄八十九
    年高考筆試錄取、試用期滿前，係交通事業人員任用條例所規範之「交通事業人
    員」，要無疑義。依該條例第六條規定：「交通事業人員取得各級資格後，應分
    別實習或試用，其辦法由交通部定之。」、同條例第七條第三款規定：「交通事
    業人員任用之程序如左：三、業務員、技術員所任職務，由各事業總機構或該事
    業機構任用，報請交通部備案」，是原告以交通事業人員之任用，並未經前揭公
    務人員任用法第二十條規定之「實授」程序甚明，從而，原告既未具實授資格，
    自無從主張依據前開公務人員考試錄取人員訓練辦法第八條第一項第二款規定縮
    短實務訓練期間，要無疑義。易言之，原告雖具有與擬任職務之工作性質相同（
    即均屬電力工程職系）之實務工作經驗達九年十一個月餘 (自七十九年十一月至
    八十九年十月)；惟因其任職中華電信股份有限公司期間，並未經銓敘審定，非
    屬「合格實授」公務人員身分，核與上開考試錄取人員須具「合格實授」公務人
    員身分工作經驗四個月以上之規定未合，自不得主張縮短其實務訓練期間至明。
三、末按人民不服官署之處分，固得循訴願程序以求救濟，但於訴願決定時已屬無法
    補救者，其訴願為無實益，依司法院院字第二八一○解釋，原應不予受理。查本
    件原告於本件縮短訓練期間之申請被駁回後，業已接受四個月期間之訓練，且於
    期滿經發證書一節，業據原告所自承，原告再請求縮短訓練期間二個月已無實益
    ，況被告所為否准原告縮短訓練期間之處分，並無不合。原告主張苟縮短其訓練
    期間為二個月，則其可提早進階，揆諸司法院大法官會議釋字第二一三號解釋意
    旨，固許其起訴；惟因其所為縮短訓練期間之主張，核與前揭公務人員考試錄取
    人員訓練辦法第八條第一項第二款規定要件不符，已如前述，其此項主張，即屬
    無據。
四、綜合上述，原告雖自七十九年起即任職中華電信股份有限公司，具有與擬任職務
    之工作性質相同之要件；惟因未經銓敘審定，不具「合格實授」公務人員身分，
    即與上開申請縮短實務訓練之規定，須考試錄取人員具「合格實授」公務人員身
    分工作經驗四個月以上之規定未合，從而被告於九十年一月十二日以國訓教字第
    九○○○○五七號函復原告服務單位提出之申請，並無不合，訴願決定予以維持
    ，亦無違誤，且因原告業已接受原定四個月之訓練，要無再提行政訴訟之利益，
    原告訴請人併撤銷原處分、訴願決定及准予縮短訓練期二個月之請求，為無理由
    ，應予駁回。可得而言者，同為應公務人員考試筆試錄取者，因所適用之相關人
    事條例不同，而未經銓敘，致失縮短受訓期間之利益，似有失製定縮短訓練規定
    之美意，相關主管機關似應考慮修改相關申請縮短實務訓練之規定，以保障廣義
    公務人員之權益，併此敘明。
據上論結，本件原告之訴為無理由，爰依行政訴訟法第九十八條第三項前段，判決如
主文。
中　　華　　民　　國　　　九十一　　年　　　五　　　　月　　　二　　　　日
                            臺 北 高 等 行 政 法 院  第六庭
                                           審 判 長  法  官  林樹埔
                                                     法  官  曹瑞卿
                                                     法  官  闕銘富
右為正本係照原本作成。
如不服本判決，應於送達後二十日內，向本院提出上訴狀並表明上訴理由，如於本判
決宣示後送達前提起上訴者，應於判決送達後二十日內補提上訴理由書（須按他造人
數附繕本）。
中　　華　　民　　國　　　九十一　　年　　　五　　　　月　　　六　　　　日
                                                     書記官  吳芳靜
